【裁判字號】    99,交訴,19
【裁判日期】    990727
【裁判案由】    交通肇事逃逸等
【裁判全文】
臺灣基隆地方法院刑事判決              99年度交訴字第19號
公  訴  人  臺灣基隆地方法院檢察署檢察官
被      告  乙○○
上列被告因交通肇事逃逸等案件，經檢察官提起公訴（99年度偵
字第1327號），本院判決如下：
    主  文
乙○○駕駛動力交通工具肇事，致人受傷而逃逸，處有期徒刑陸
月，如易科罰金，以新臺幣壹仟元折算壹日。緩刑貳年。緩刑期
間付保護管束，並應向指定之政府機關、政府機構、行政法人、
社區或其他符合公益目的之機構或團體提供捌拾小時之義務勞務
。被訴過失傷害部分，公訴不受理。
    事  實
一、乙○○於民國99年2月19日23時48分許，駕駛車牌號碼9K-52
    43號自用小客車，沿基隆市○○路往八斗子方向行駛，駛至
    基隆市○○路與正豐街口，欲右轉往正豐街行駛時，理應注
    意車前狀況，隨時採取必要之安全措施及汽車轉彎時，轉彎
    車應讓直行車先行，右轉彎時，應距交岔路口30公尺前顯示
    方向燈或手勢，換入外側車道、右轉車道或慢車道駛至路口
    後再行右轉，而依當時路況，並非不能注意，詎乙○○疏未
    注意，貿然右轉，致撞及同向在其右後方由甲○○騎乘後載
    丁○○之車號AF6-960 號機車，致人車倒地後，甲○○因而
    受有臉、頰、頭部、肩部、眼及周圍等處挫傷之傷害( 過失
    傷害部分已撤回告訴，業據檢察官為不起訴處分) ，丁○○
    則受有左側第四掌骨閉鎖性骨折及左膝挫傷等傷害（過失傷
    害部分，業據撤回告訴，詳後述）。詎乙○○肇事後明知已
    有人受傷，仍未停車予以處理或停留現場等候警方處理，逕
    行駕駛上開車輛逃逸，幸有在場其他駕駛人記下乙○○駕駛
    車輛之車牌號碼，告知甲○○，且警員據報到場處理後，經
    調閱監視錄影影像，而循線查獲。
二、案經基隆市警察局第二分局移送暨丁○○訴由臺灣基隆地方
    法院檢察署檢察官偵查起訴。
    理  由
壹、有罪部分
一、證據能力部分
  (一)本判決下列所引用之被告以外之人於審判外之陳述，檢察官
    、被告、辯護人於本院言詞辯論終結前均未聲明異議，依刑
    事訴訟法第159 條之5 第2 項、第1 項規定，視為同意作為
    證據，本院並審酌上開證據資料製作時之情況，尚無違法不
    當及證明力明顯過低之瑕疵，亦認為以之作為證據應屬適當
    ，應均有證據能力。
  (二)本院下列所引用卷內之文書證據之證據能力部分，並無證據
    證明係公務員違背法定程序所取得，且檢察官、被告及辯護
    人於本院亦均未主張排除下列文書證據、證物之證據能力，
    且迄本院言詞辯論終結前均未表示異議，本院審酌前揭文書
    證據並非公務員違背法定程序所取得，亦無顯有不可信之情
    況，依刑事訴訟法第158條之4反面解釋及第159條之4之規定
    ，應認均有證據能力。
二、事實認定部分
    訊據被告固供承於上揭時間駕駛車牌號碼9K-5243 號自用小
    客車，駛至基隆市○○路與正豐街口時，右轉往正豐街行駛
    時之事實不諱，惟矢口否認肇事逃逸之犯行，辯稱：伊當時
    欲轉正豐街時，有聽到「卡」聲，伊以為是經過坑洞，並不
    知道有撞倒機車云云。經查：
  (一)前揭被告肇事後逃逸之過程，業據被害人即證人甲○○於警
    詢、偵查及審理中證述綦詳，核與卷附之基隆市○○路、正
    豐街口監視器影像擷取照片所示內容相符（詳偵查卷第33頁
    至第35頁），並有道路交通事故調查報告表（一）、（二）
    、現場暨車損照片、甲○○、丁○○之基隆醫院診斷證明書
    在卷可佐，足認被害人甲○○、丁○○確實因被告駕駛車輛
    肇事而受有傷害。
  (二)被告於警詢中供承伊當時欲轉正豐街路口時，聽到車輛右後
    方有「卡」聲，伊以為是壓到石頭，所以繼續往前開云云（
    詳偵查卷第6 頁）；而於偵查中則稱伊當時有聽到擦撞聲，
    伊以為是坑洞云云（詳偵查卷第51頁），惟而此二者撞擊之
    感覺迥異，車輛駕駛人應可清處辨識究係何者，顯見被告前
    後所辯不一，是否屬實，即有疑義。
  (三)參諸卷附之基隆市○○路、正豐街口監視器影像擷取照片所
    示內容（詳偵查卷第33頁至第35頁），足堪認定被告當時駕
    車在證人甲○○騎乘機車之左後方，嗣超過該機車車頭，該
    機車始直行在被告車輛右後方，隨即被告車輛欲右轉駛入正
    豐街，被告車輛因而擦撞證人騎乘之機車。從而，被告所駕
    駛車輛，係超越前方證人甲○○之機車後欲搶先右轉始擦撞
    證人甲○○騎乘之機車，而當時夜間照明甚為清處，此亦有
    現場照片在卷足憑（詳偵查卷第27至29頁），足認此均係坐
    於駕駛座之被告視線所及。
  (四)復按證人甲○○於偵查中證述：被告車輛是從伊騎乘之機車
    左後方突然右轉正豐街，被告車輛右側撞到伊機車左把手及
    前輪部位，事發後伊有看到被告車輛擦撞之痕跡及掉漆，與
    伊機車左把手之漆及痕跡相符等語（詳偵查卷第51頁）；於
    本院審理時復證述：被告先撞到伊機車左把手、伊之左手臂
    及安全帽左側，所以伊向左倒地，此外，伊機車擋泥板、車
    身都被刮出擦痕，伊也聽到碰碰的2 聲等語（詳本院99年7
    月13日審判筆錄）。而觀之被告之車損照片（前偵查卷第10
    頁），顯示被告所駕駛前開自用小客車經擦撞後，右側車身
    近前車門把手處有一明顯刮痕、右後方近尾燈處亦有明顯擦
    痕，則被告車輛既已產生刮痕，顯然有相當之撞擊力道，而
    事發時肇事路段車輛稀少，時間為深夜，該撞擊聲、機車倒
    地聲音，應屬異常聲響，且被告於本院審理時坦承其係搶道
    右轉等語，則被告既得聽見「砰」聲，亦悉在其車右後方旁
    有一機車直行，自當得以知悉當時其所駕駛之自用小客車已
    撞擊到其右後方機車騎士。
  (五)復本件車禍之擦撞聲音應係來自被告車輛遭刮傷處，而被告
    車輛分有2 處刮傷，業如前述，則被告為一駕駛人，對於車
    輛右側車身接續2 次擦撞機車，核與車輛碾過石頭或經過坑
    洞所發生之聲響截然不同，應可分辨，蓋前者係機車擦撞車
    體之撞擊聲，撞擊處在右側車身，聲音由右側車身傳至車內
    ，後者則係行駛於地面之輪胎產生之撞擊聲，撞擊處在輪胎
    ，聲音由地面往上傳，此為駕駛人之通識，益見被告在此情
    境下，絕不可能誤以為是撞到石頭或經過坑洞。從而，被告
    在查覺自己駕車撞及右後方行進中之機車並導致對方人車倒
    地後，其對於該機車騎士必受有某種程度傷害乙節，應具有
    認識，詎被告竟未停車查看證人甲○○、丁○○之傷勢，即
    逕行駕車離去，其主觀上具有肇事逃逸之犯意甚明，是其上
    開所辯顯係事後卸責之詞，不足採信。
  綜上，本案事證明確，被告肇事逃逸之犯行，足堪認定，應依
  法論科。
三、論罪科刑部分
    核被告所為，係犯刑法第185 條之4 之肇事致人傷害而逃逸
    罪。爰審酌被告駕車疏忽肇事，於肇事後未停車，且未採取
    救護之必要措施，竟基於逃逸之意，逕駕車駛離現場，而將
    傷者甲○○、丁○○留於現場，犯後否認犯行，本不宜寬縱
    ，惟慮及被告嗣後已與被害人甲○○、丁○○達成和（調）
    解暨檢察官求刑過重等一切情狀，量處如主文所示之刑，並
    諭知易科罰金之折算標準。末查，被告前未曾因故意犯罪受
    有期徒刑以上刑之宣告，有臺灣高等法院被告前案紀錄表在
    卷可參，本次僅因一時失慮，致罹刑典，犯後並深表悔悟，
    經此科刑教訓，信當知所警惕，而無再犯之虞，因認所受刑
    之宣告，以暫不執行為適當，爰依刑法第74條第1 項第1 款
    、第2 項第5 款及第93條第1 項第2 款之規定，併予諭知如
    主文所示之緩刑期間，並於緩刑期間付保護管束，及向指定
    之政府機關、政府機構、行政法人、社區或其他符合公益目
    的之機構或團體提供如主文所示之義務勞務期間，以啟自新
    。
貳、不受理部分
一、公訴意旨另以：被告乙○○於99年2 月19日23時48分許，駕
    駛車牌號碼9K-5243 號自用小客車，沿基隆市○○路往八斗
    子方向行駛，駛至基隆市○○路與正豐街口，欲右轉往正豐
    街行駛時，理應注意車前狀況，隨時採取必要之安全措施及
    汽車轉彎時，轉彎車應讓直行車先行，右轉彎時，應距交岔
    路口30公尺前顯示方向燈或手勢，換入外側車道、右轉車道
    或慢車道駛至路口後再行右轉，而依當時路況，並非不能注
    意，詎乙○○疏未注意，貿然右轉，致撞及同向在其右前方
    由甲○○騎乘後載告訴人丁○○之AF6-960 號機車，致人車
    倒地後，甲○○因而受有臉、頰、頭部、肩部、眼及周圍等
    處挫傷之傷害（過失傷害部分已撤回告訴，業據檢察官為不
    起訴處分），告訴人丁○○則受有左側第四掌骨閉鎖性骨折
    及左膝挫傷等傷害，因認被告涉犯刑法第284 條第1 項前段
    之過失傷害罪嫌云云。
二、按告訴乃論之罪，告訴人於第一審辯論終結前得撤回告訴；
    又告訴經撤回者，應諭知不受理之判決，刑事訴訟法第238
    條第1項、第303條第3款分別定有明文。
三、查本件告訴人丁○○告訴被告過失傷害案件，檢察官認係觸
    犯刑法第284 條第1 項之過失傷害罪嫌，依同法第287 條前
    段規定，須告訴乃論。茲因被告業於本院受命法官行準備程
    序之時，與告訴人達成調解，而經告訴人撤回告訴，此有撤
    回告訴聲請狀在卷足憑（附本院卷），按諸前開說明，爰就
    被告被訴之過失傷害罪名，逕為不受理判決之諭知。
據上論斷，應依刑事訴訟法第299 條第1 項前段、第303 條第3
款，刑法第185 條之4 、第41條第1 項前段、第74條第1 項第1
款、第2 項第5 款、第93條第1 項第2 款 ，判決如主文。
本案經檢察官丙○○到庭執行職務。
中    華    民    國    99    年    7     月    27    日
                  交通法庭審判長法  官  陳志祥
                                法  官  張婷妮
                                法  官  黃梅淑
以上正本證明與原本無異。
如不服本判決應於收受送達後10日內向本院提出上訴書狀，並應
敘述具體理由；其未敘述上訴理由者，應於上訴期間屆滿後20日
內向本院補提理由書(均須按他造當事人之人數附繕本)「切勿逕
送上級法院」。
中    華    民    國    99    年    7     月    27    日
                                書記官  丁妍君
附錄論罪法條：
刑法第185 條之4
駕駛動力交通工具肇事，致人死傷而逃逸者，處6 月以上5 年以
下有期徒刑。

司法院資訊處製作；財團法人民間司法改革基金會備份。
